臺灣嘉義地方法院刑事判決
109年度易字第620號
公  訴  人  臺灣嘉義地方檢察署檢察官
被      告  蔡錦吉

上列被告因竊盜案件，經檢察官提起公訴（109年度偵字第8703
、8818號），本院判決如下：
    主  文
蔡錦吉犯侵入住宅竊盜罪，累犯，處有期徒刑玖月。又犯竊盜罪
，累犯，處有期徒刑參月，如易科罰金，以新臺幣壹仟元折算壹
日。
未扣案之犯罪所得金項鍊壹條、香菸壹包及現金新臺幣參拾元均
沒收，於全部或一部不能沒收或不宜執行沒收時，均追徵其價額
。
    事  實
一、蔡錦吉意圖為自己不法之所有，基於竊盜之犯意，分別為下
    列行為：
  ㈠於民國109年7月28日下午2時許，在羅○○居住之嘉義縣○○鄉○○
    村○○000號宿舍門口旁發現該處之鑰匙，竟持鑰匙打開大門
    而侵入羅○○居住之宿舍內，徒手竊取羅○○所有之金項鍊1條
    （價值為新臺幣【下同】2萬元）、銀手鍊1條（價值為2,00
    0元）得手。
  ㈡於109年7月29日（起訴書誤載為109年9月29日，應予更正）
    下午3時15分，在鄭○○所經營位於嘉義縣○○鄉○○村○○000○0號
    （起訴書誤載為嘉義縣○○鄉○○村○○000號，應予更正）之檳
    榔攤，拉開該檳榔攤未上鎖之拉門，徒手竊取鄭○○所有之香
    菸2包、文財殿發財金1枚及10元發財金3枚（合計30元）得
    手。
  ㈢嗣員警於109年7月30日下午5時45分，在嘉義縣中埔鄉和美村
    和睦國小前盤查蔡錦吉，並扣得銀手鍊1條、香菸1包及文財
    殿發財金1枚，始悉上情。
二、案經羅○○訴由嘉義縣警察局中埔分局報告臺灣嘉義地方檢察
    署檢察官偵查起訴。
    理  由
一、本案所引用之供述證據，檢察官及被告蔡錦吉均同意有證據
    能力（見本院易字卷第65至67頁），本院審酌該等供述證據
    作成時情況，並無違法取證之瑕疵，與待證事實均具有關聯
    ，以之作為證據應屬適當。又本案所引用之非供述證據，均
    與本件事實具有自然關聯性，且無證據證明係公務員違背法
    定程序所取得，是後述所引用之供述及非供述證據均有證據
    能力，先予敘明。
二、訊據被告固坦承有於事實欄一、㈠、㈡所示時間、地點竊取羅
    ○○、鄭○○所有之物品，惟辯稱：其只有偷銀手鍊1條、香菸2
    包及發財金3枚，沒有偷金項鍊等語。經查：
  ㈠被告於109年7月28日下午2時許，持鑰匙打開大門後侵入羅○○
    居住之上址宿舍內，竊取羅○○所有之銀手鍊1條，又於109年
    7月29日下午3時15分，拉開鄭○○所經營之上址檳榔攤未上鎖
    之拉門，竊取鄭○○所有之香菸2包、文財殿發財金1枚及10元
    發財金3枚等情，業經被告於警詢、偵訊、本院準備程序及
    審理時均坦承不諱（見嘉中警偵字第1090017901號卷【下稱
    警Ａ卷】第2至3頁，嘉中警偵字第1090018065號卷【下稱警Ｂ
    卷】第2至3頁，109年度偵字第8703號卷【下稱偵字卷】第4
    3至44頁，本院易字卷第61至65、104頁），並經證人即告訴
    人羅○○於警詢及本院審理時（見警Ａ卷第6至7、8至9頁，本
    院易字卷第95至100頁）、證人即被害人鄭○○於警詢及本院
    審理時（見警Ｂ卷第4至5、6至7頁，本院易字卷第90至94頁
    ），復有被害報告書、贓物認領保管單、嘉義縣警察局中埔
    分局扣押筆錄、扣押物品目錄表、扣案物照片、現場照片、
    內政部警政署刑事警察局鑑定書、現場勘察初步報告、刑案
    現場勘察報告等件在卷可稽（見警Ａ卷第10至15、17至40頁
    ，警Ｂ卷第8至17頁，偵字卷第49至105頁），另有銀手鍊1條
    、香菸1包、文財殿發財金1枚扣案可證，是此部分之事實，
    應堪認定。
  ㈡至被告雖辯稱其並未竊取羅○○之金項鍊1條等語，惟查證人羅
    ○○警詢時證稱：其於109年7月28日下午3時許回到住處，發
    現房間內床上灑滿多個紅包，又踩到排泄物，所以意識到有
    人進來屋內，回到房間查看發現櫃子內的東西被翻出來，當
    下馬上尋找，發現有1條金項鍊及1條銀項鍊已經找不到，金
    項鍊特徵為上面有1個芭蕾舞者的墜飾，廠牌鎮金店，鍊子
    是金色的，重量為4錢等語（見警Ａ卷第6頁）、於本院審理
    時證稱：其回到家裡看到喜事的帖子，應該是因為被告認為
    是紅包，所以拆的亂七八糟，另外被告會在人家家裡偷完東
    西後大便，所以發現遭竊。被告是庄裡有名的慣竊，只要家
    裡有大便，就知道是被告。其有1條銀手鍊、1條金項鍊失竊
    ，其於警詢時原本說是銀項鍊，但拿回來之後才發現應該是
    手鍊，因為很久沒有用到，也有點忘記是項鍊還是手鍊。金
    項鍊、銀手鍊都放在房間內的梳妝台玻璃門後面，銀手鍊放
    在藍色盒子裡面，金項鍊放在1個小碗裡面。金項鍊是30年
    前買的，應該是85年間當兵時在臺南買的，金項鍊有一個跳
    舞舞者形狀的墜子，重量是4錢等語（見本院易字卷第95至1
    00頁）明確，是羅○○於警詢及本院審理時均明確證稱其有金
    項鍊1條失竊，並能具體指出該金項鍊購買之時間、地點、
    重量以及外觀特徵，參以羅○○於本院審理時能明確指出其收
    藏金項鍊之位置（見本院易字卷第96至97頁），是羅○○前揭
    證述之內容，應非憑空杜撰之詞。復以羅○○與被告毫不相識
    ，於本院審理中亦經具結以擔保其證言之憑信性，實無虛編
    不實事項來誣陷被告之必要，羅○○前揭證述內容，應可採信
    。而羅○○之金項鍊、銀手鍊既是同時失竊，被告亦坦承銀手
    鍊為其所竊取，則羅○○之金項鍊應係被告一併竊取乙節，足
    堪認定。
  ㈢又被告於本院審理時辯稱：其有拿2包香菸及10元發財金3枚
    ，沒有拿其他東西，其不知道文財殿發財金是不是其拿的等
    語（見本院易字卷第104頁），經查，證人鄭○○於警詢時證
    稱：其於109年7月30日上午10時許去檳榔攤開門時，發現2
    包峰牌的香菸、城隍廟發財金10元及30元被偷走等語（見警
    Ｂ卷第5頁）、於本院審理時證稱：其有遭過小偷，有峰牌香
    菸以及發財金遭竊，香菸有遭竊，但不知道幾包，其從廟裡
    求來的發財金也遭竊，發財金裡面是真正的10元，被被告挖
    走，被告挖了3枚發財金，這是被告自己說的，不然其也不
    知道被挖走幾枚，警察有還給其1包峰牌香菸跟1枚發財金，
    還給其的發財金裡面不是真正的10元，其於警詢時所稱的發
    財金不是警察還給其的發財金，是指真正的10元發財金，這
    是其去點光明燈領的發財金，其不確定被告拿走幾枚，是被
    告自己坦承偷了30元等語（見本院易字卷第90至91、93至94
    頁）明確，而員警於109年7月30日下午5時45分查獲被告時
    ，於被告身上扣得峰牌香菸1包及文財殿發財金1枚，此有嘉
    義縣警察局中埔分局扣押筆錄、扣押物品目錄表、扣案物照
    片等件附卷足憑（見警Ｂ卷第10至12、14、17頁），復以員
    警所扣得之文財殿發財金1枚係圓形硬幣狀，置放於塑膠殼
    內，其上印有文財殿字樣及神明像，此有扣案物照片附卷可
    參（見警Ｂ卷第17頁），堪認鄭○○遭竊之發財金包括扣案之
    文財殿發財金1枚以及真正10元硬幣發財金。參以被告於警
    詢時坦認：其竊取峰牌香菸2包、桌上的發財金1枚以及10元
    硬幣3枚等語（見警Ｂ卷第3頁），足認定被告所竊取之物品
    應為峰牌香菸2包、扣案之文財殿發財金1枚以及10元發財金
    3枚等情無誤。被告辯稱其不知道扣案之文財殿發財金是不
    是其竊取，顯屬無據。另被告於本院準備程序時雖辯稱：其
    有竊取30元，但已經還給鄭○○了等語（見本院易字卷第63至
    64頁），然員警並未於被告身上扣得30元等情，業如前述，
    又證人鄭○○於本院審理時證稱：員警有還給其1枚發財金以
    及1包峰牌香菸，沒有發還其他東西等語（見本院易字卷第9
    1、93頁）明確，則被告空言辯稱其已將30元還給鄭○○等語
    ，難以憑採。
  ㈣綜上所述，本案事證明確，被告上開犯行均堪認定，均應依
    法論科。
三、論罪科刑：
  ㈠核被告如事實欄一、㈠部分所為，係犯刑法321條第1項第1款
    之侵入住宅竊盜罪；如事實欄一、㈡部分所為，係犯刑法第3
    20條1項之竊盜罪。
  ㈡被告所為上揭2次犯行，犯意各別，行為互殊，應予分論併罰
    。
  ㈢被告前因竊盜案件，經本院以107年度易字第746號判決判處
    有期徒刑7月確定，於108年5月20日執行完畢等情，有臺灣
    高等法院被告前案紀錄表在卷可憑（見本院易字卷第11至35
    頁），其受徒刑之執行完畢後，5年以內故意再犯本案有期
    徒刑以上之罪，均為累犯，審酌被告於上開案件執行完畢後
    ，未能自我控管以期順利復歸社會，竟於5年以內再次犯本
    案相同罪質之竊盜罪，且其上開案件執行完畢迄本案再犯，
    期間僅經過約1年2月，足見被告對刑罰之反應力薄弱，又本
    案縱予加重最低本刑，本院於法定刑內所為之量刑尚屬合理
    ，被告之人身自由並無因此遭受過苛侵害或超過其所應負擔
    罪責之情形，爰依刑法第47條第1項之規定及參酌司法院釋
    字第775號解釋意旨，均加重其刑及最低本刑。
  ㈣爰以行為人之責任為基礎，審酌被告不依循正當途徑獲取財
    物，竟侵入羅○○居住之住宅及進入鄭○○經營之檳榔攤內竊取
    物品，造成羅○○、鄭○○之財產利益受損，亦破壞羅○○對居住
    安寧之期待，又被告於本案前除有上開構成累犯之竊盜紀錄
    外（此部分為免重複評價，不再於此審酌），另屢因竊盜犯
    行經法院判處徒刑，此有前開臺灣高等法院被告前案紀錄表
    附卷可稽，可見被告素行不佳，法治觀念淡薄，所為實值非
    難，兼衡被告於本院審理時自承小學畢業之智識程度、未婚
    、於入監服刑前從事種植檳榔工作之生活狀況（見本院易字
    卷第105頁）、竊取財物之手段、所竊得物品之種類及價值
    、所竊得之物品部分已發還羅○○、鄭○○（如後述）、與被害
    人羅○○、鄭○○均不相識之關係、坦承大部分犯行之態度等一
    切情狀，分別量處如主文所示之刑，另就被告所犯竊盜罪之
    部分，諭知易科罰金之折算標準，以資懲儆。又被告所犯侵
    入住宅竊盜罪所處之刑為不得易科罰金之刑，所犯竊盜罪所
    處之刑為得易科罰金之刑，依刑法第50條第1項第1款、第2
    項之規定，非經受刑人請求檢察官聲請定應執行刑者，不得
    併合處罰之，爰不定其應執行刑，附此敘明。
四、沒收部分：
　㈠被告如事實欄一、㈠所示竊盜犯行所得之金項鍊1條及如事實
    欄一、㈡所示竊盜犯行所得之香菸1包、現金30元，均未扣案
    ，亦未實際合法發還被害人，爰依刑法第38條之1第1項前段
    、第3項之規定，諭知沒收，併諭知於全部或一部不能沒收
    或不宜執行沒收時，追徵其價額。
　㈡另被告如事實欄一、㈠所示竊盜犯行所得之銀手鍊1條及如事
    實欄一、㈡所示竊盜犯行所得之香菸1包、文財殿發財金1枚
    ，業經羅○○、鄭○○分別立據領回而已實際合法發還被害人，
    此有贓物認領保管單等件存卷可參（見警Ａ卷第11頁，警Ｂ卷
    第9頁），故不宣告沒收或追徵，附此敘明。
據上論斷，應依刑事訴訟法第299條第1項前段，刑法第320條第1
項、第321條第1項第1款、第47條第1項、第41條第1項前段、第3
8條之1第1項、第3項，刑法施行法第1條之1第1項前段，判決如
主文。
本案經檢察官李志明提起公訴，檢察官徐鈺婷到庭執行職務。
中　　華　　民　　國　　110 　年　　2 　　月　　3 　　日
　　　　　　　　　刑事第六庭  法　官　官怡臻
以上正本證明與原本無異。
如不服本判決應於收受判決後20日內向本院提出上訴書狀，並應
敘述具體理由；其未敘述上訴理由者，應於上訴期間屆滿後20日
內向本院補提理由書（均須附繕本）「切勿逕送上級法院」。告
訴人或被害人如對於本判決不服者，應具備理由請求檢察官上訴
，其上訴期間之計算係以檢察官收受判決正本之日期為準。
中　　華　　民　　國　　110 　年　　2 　　月　　3 　　日
                              書記官  李彥廷
附錄本案論罪科刑法條
中華民國刑法第320 條
意圖為自己或第三人不法之所有，而竊取他人之動產者，為竊盜
罪，處5 年以下有期徒刑、拘役或50萬元以下罰金。
意圖為自己或第三人不法之利益，而竊佔他人之不動產者，依前
項之規定處斷。
前二項之未遂犯罰之。

中華民國刑法第321 條
犯前條第1 項、第2 項之罪而有下列情形之一者，處6 月以上  
5 年以下有期徒刑，得併科50萬元以下罰金：
一、侵入住宅或有人居住之建築物、船艦或隱匿其內而犯之。
二、毀越門窗、牆垣或其他安全設備而犯之。
三、攜帶兇器而犯之。
四、結夥三人以上而犯之。
五、乘火災、水災或其他災害之際而犯之。
六、在車站、港埠、航空站或其他供水、陸、空公眾運輸之舟、
    車、航空機內而犯之。
前項之未遂犯罰之。